---
title: "notas y sus medidas estadisticas"
format: html
editor: visual
light: flaty
dark: darkly
toc: true
number-sections: true
code-fold: true
code-tools: true
code-overflow: wrap
code-copy: true
embled-resources: true
reference-location: margin
lang: es
---

## introducción

En este documento se están evaluando las notas de tres grupos de una materia(mañana, tarde y noche), y se calcularán algunas de las medidas estadisticas.

las notas del grupo de la ***mañana*** son: 4.0, 3.5, 3.8, 3.6, 4.1

las notas del grupo de la ***tarde*** son: 3.8, 3.5, 3.0, 2.9

las notas del grupo de la ***noche*** son: 3.1, 2.5, 2.6

```{r}
library(moments)
library(EnvStats)

# creamos vectores

mañana = c(4.0, 3.5, 3.8, 3.6, 4.1 )
tarde = c(3.8, 3.5, 3.0, 2.9)
noche = c(3.1, 2.5, 2.6)
todos = c(4.0, 3.5, 3.8, 3.6, 4.1 ,3.8, 3.5, 3.0, 2.9, 3.1, 2.5, 2.6)

cat("Datos cargados mañana:", mañana, "\n")
cat("Datos cargados tarde:", tarde, "\n")
cat("Datos cargados noche:", noche, "\n")

```

## Tamaño

```{r}
cat("Cantidad de datos cargados mañana:", length(mañana), "\n")
cat("Cantidad de datos cargados tarde:", length(tarde), "\n")
cat("Cantidad de datos cargados noche:", length(noche), "\n")

cat("Cantidad de datos cargados total:", length(mañana) + length(tarde) + length(noche), "\n")
```

## Medias

```{r}
mediama = mean(mañana)
mediata = mean(tarde)
mediano = mean(noche)

cat("Media aritmetica mañana:", mediama, "\n")
cat("Media aritmetica tarde:", mediata, "\n")
cat("Media aritmetica noche:", mediano, "\n")

# media total
mediato = mean(todos)
cat("Media aritmetica total:", mediato, "\n")
```

## Varianza poblacional

```{r}
nma = length(mañana)
varpoblacionalma = sum((mañana - mediama)^2) / nma
cat("varianza poblacional (nma):", varpoblacionalma, "\n")

nta = length(tarde)
varpoblacionalta = sum((tarde - mediata)^2) / nta
cat("varianza poblacional (nta):", varpoblacionalta, "\n")

nno = length(noche)
varpoblacionalno = sum((noche - mediano)^2) / nno
cat("varianza poblacional (nno):", varpoblacionalno, "\n")

nto = length(todos)
varpoblacionalto = sum((todos - mediato)^2) / nto
cat("varianza poblacional (nto):", varpoblacionalto, "\n")

```

## Varianza de las medias(Intervarianza)

```{r}
medias = c(
  mean(mañana),
  mean(tarde),
  mean(noche)
)
# Tamaños de cada grupo
longitud = c(
  length(mañana),
  length(tarde),
  length(noche)
)

# numero de grupos

k = length(todos)

# Suma de cuadrados entre grupos (SS_between)
between = sum(longitud * (medias - mediato)^2)

intervarianza = between / k
cat("intervarianza:", intervarianza, "\n")
```

## Media de las varianzas(intravarianza)

```{r}

varianzas = c(
  varpoblacionalma,
  varpoblacionalta,
  varpoblacionalno
)

within = sum(varianzas * longitud)

intravarianza = within / k

cat("intravarianza:", intravarianza, "\n")
```
